# The Absolute Essentials of Verbs

This page should include basic patterns to memorize.

## Conjugations and Tenses

There are four conjugations and six tenses.

### 1st Conjugation Verbs

Verbs with the _present infinitive_ form ending in **-āre**.

The stem vowel _-ā_ is retained throughout, and is not included in the table.

<details>
  <summary>View conjugation endings for -āre</summary>

  <table>
    <thead>
      <tr>
        <th colspan="2"></th>
        <th>Present Indicative</th>
        <th>Future Indicative</th>
        <th>Imperfect Indicative</th>
      </tr>
      <tr>
        <th colspan="2"></th>
        <th>am</th>
        <th>will</th>
        <th>was</th>
      </tr>
    </thead>
    <tbody>
      <tr>
        <td rowspan="3">Sg.</td>
        <td>1<sup>st</sup></td>
        <td>-ō</td>
        <td>-ābō</td>
        <td>-ābam</td>
      </tr>
      <tr>
        <td>2<sup>nd</sup></td>
        <td>-ās</td>
        <td>-ābis</td>
        <td>-ābās</td>
      </tr>
      <tr>
        <td>3<sup>rd</sup></td>
        <td>-at</td>
        <td>-ābit</td>
        <td>-ābat</td>
      </tr>
      <tr>
        <td rowspan="3">Pl.</td>
        <td>1<sup>st</sup></td>
        <td>-āmus</td>
        <td>-ābimus</td>
        <td>-ābāmus</td>
      </tr>
      <tr>
        <td>2<sup>nd</sup></td>
        <td>-ātis</td>
        <td>-ābitis</td>
        <td>-ābātis</td>
      </tr>
      <tr>
        <td>3<sup>rd</sup></td>
        <td>-ant</td>
        <td>-ābunt</td>
        <td>-ābant</td>
      </tr>
      </tr>
    </tbody>
  </table>
</details>

### 2nd Conjugation Verbs

Verbs with the _present infinitive_ form ending in **-ēre**.

The stem vowel _-ē_ is retained throughout, and is not included in the table.

<details>
  <summary>View conjugation endings for -ēre</summary>

  <table>
    <thead>
      <tr>
        <th colspan="2"></th>
        <th>Present Indicative</th>
        <th>Future Indicative</th>
        <th>Imperfect Indicative</th>
      </tr>
      <tr>
        <th colspan="2"></th>
        <th>am</th>
        <th>will</th>
        <th>was</th>
      </tr>
    </thead>
    <tbody>
      <tr>
        <td rowspan="3">Sg.</td>
        <td>1<sup>st</sup></td>
        <td>-eō</td>
        <td>-ēbō</td>
        <td>-ēbam</td>
      </tr>
      <tr>
        <td>2<sup>nd</sup></td>
        <td>-ēs</td>
        <td>-ēbis</td>
        <td>-ēbas</td>
      </tr>
      <tr>
        <td>3<sup>rd</sup></td>
        <td>-et</td>
        <td>-ēbit</td>
        <td>-ēbat</td>
      </tr>
      <tr>
        <td rowspan="3">Pl.</td>
        <td>1<sup>st</sup></td>
        <td>-ēmus</td>
        <td>-ēbimus</td>
        <td>-ēbamus</td>
      </tr>
      <tr>
        <td>2<sup>nd</sup></td>
        <td>-ētis</td>
        <td>-ēbitis</td>
        <td>-ēbatis</td>
      </tr>
      <tr>
        <td>3<sup>rd</sup></td>
        <td>-ent</td>
        <td>-ēbunt</td>
        <td>-ēbant</td>
      </tr>
      </tr>
    </tbody>
  </table>
</details>

### 3rd Conjugation Verbs

Verbs with the _present infinitive_ form ending in **-ere**.

The stem vowel _-e-_ is mostly dropped in the present and replaced with an _-i-_ and lengthened to an _-ē-_ in the future and imperfect tenses.

The below table includes the stem vowel.

<details>
  <summary>View conjugation endings for -ere</summary>

  <table>
    <thead>
      <tr>
        <th colspan="2"></th>
        <th>Present Indicative</th>
        <th>Future Indicative</th>
        <th>Imperfect Indicative</th>
      </tr>
      <tr>
        <th colspan="2"></th>
        <th>am</th>
        <th>will</th>
        <th>was</th>
      </tr>
    </thead>
    <tbody>
      <tr>
        <td rowspan="3">Sg.</td>
        <td>1<sup>st</sup></td>
        <td>-ō</td>
        <td>-am</td>
        <td>-ēbam</td>
      </tr>
      <tr>
        <td>2<sup>nd</sup></td>
        <td>-is</td>
        <td>-ēs</td>
        <td>-ēbās</td>
      </tr>
      <tr>
        <td>3<sup>rd</sup></td>
        <td>-it</td>
        <td>-et</td>
        <td>-ēbat</td>
      </tr>
      <tr>
        <td rowspan="3">Pl.</td>
        <td>1<sup>st</sup></td>
        <td>-imus</td>
        <td>-ēmus</td>
        <td>-ēbāmus</td>
      </tr>
      <tr>
        <td>2<sup>nd</sup></td>
        <td>-itis</td>
        <td>-ētis</td>
        <td>-ēbātis</td>
      </tr>
      <tr>
        <td>3<sup>rd</sup></td>
        <td>-unt</td>
        <td>-ent</td>
        <td>-ēbant</td>
      </tr>
      </tr>
    </tbody>
  </table>
</details>

### 3rd Conjugation _-iō_ Verbs

Verbs with the _present infinitive_ form ending in **-ere** and a 1st person singular ending on **-iō**.  The stem vowel _-i-_ is retained throughout and included in the following table.

<details>
  <summary>View conjugation endings for -ere</summary>

  <table>
    <thead>
      <tr>
        <th colspan="2"></th>
        <th>Present Indicative</th>
        <th>Future Indicative</th>
        <th>Imperfect Indicative</th>
      </tr>
      <tr>
        <th colspan="2"></th>
        <th>am</th>
        <th>will</th>
        <th>was</th>
      </tr>
    </thead>
    <tbody>
      <tr>
        <td rowspan="3">Sg.</td>
        <td>1<sup>st</sup></td>
        <td>-iō</td>
        <td>-iam</td>
        <td>-iēbam</td>
      </tr>
      <tr>
        <td>2<sup>nd</sup></td>
        <td>-is</td>
        <td>-iēs</td>
        <td>-iēbās</td>
      </tr>
      <tr>
        <td>3<sup>rd</sup></td>
        <td>-it</td>
        <td>-iet</td>
        <td>-iēbat</td>
      </tr>
      <tr>
        <td rowspan="3">Pl.</td>
        <td>1<sup>st</sup></td>
        <td>-imus</td>
        <td>-iēmus</td>
        <td>-iēbāmus</td>
      </tr>
      <tr>
        <td>2<sup>nd</sup></td>
        <td>-itis</td>
        <td>-iētis</td>
        <td>-iēbātis</td>
      </tr>
      <tr>
        <td>3<sup>rd</sup></td>
        <td>-iunt</td>
        <td>-ient</td>
        <td>-iēbant</td>
      </tr>
      </tr>
    </tbody>
  </table>
</details>

### 4th Conjugation Verbs

Verbs with the _present infinitive_ form ending in **īre**.

The stem vowel _-ī_ is retained throughout, though often shortened.  The table below includes the stem vowel.

<details>
  <summary>View conjugation endings for -īre</summary>

  <table>
    <thead>
      <tr>
        <th colspan="2"></th>
        <th>Present Indicative</th>
        <th>Future Indicative</th>
        <th>Imperfect Indicative</th>
      </tr>
      <tr>
        <th colspan="2"></th>
        <th>am</th>
        <th>will</th>
        <th>was</th>
      </tr>
    </thead>
    <tbody>
      <tr>
        <td rowspan="3">Sg.</td>
        <td>1<sup>st</sup></td>
        <td>-iō</td>
        <td>-iam</td>
        <td>-iēbam</td>
      </tr>
      <tr>
        <td>2<sup>nd</sup></td>
        <td>-īs</td>
        <td>-iēs</td>
        <td>-iēbās</td>
      </tr>
      <tr>
        <td>3<sup>rd</sup></td>
        <td>-it</td>
        <td>-iet</td>
        <td>-iēbat</td>
      </tr>
      <tr>
        <td rowspan="3">Pl.</td>
        <td>1<sup>st</sup></td>
        <td>-īmus</td>
        <td>-iēmus</td>
        <td>-iēbāmus</td>
      </tr>
      <tr>
        <td>2<sup>nd</sup></td>
        <td>-ītis</td>
        <td>-iētis</td>
        <td>-iēbātis</td>
      </tr>
      <tr>
        <td>3<sup>rd</sup></td>
        <td>-iunt</td>
        <td>-ient</td>
        <td>-iēbant</td>
      </tr>
      </tr>
    </tbody>
  </table>
</details>
